臺灣臺北地方法院民事判決　　　　　　　　　　　九十二年度重訴字第一九三四號
　　原　　　告　嘉義縣東石鄉農會
　　法定代理人　戊○○
　　訴訟代理人　林展義律師
　　被　　　告　甲○○○保險股份有限公司
　　法定代理人　丙○○
　　訴訟代理人　乙○○
　　被　　　告　丁○○
右當事人間執行異議之訴事件，本院於中華民國九十三年十月二十日言詞辯論終結，
判決如下：
    主  文
原告之訴駁回。
訴訟費用由原告負擔。
    事實及理由
甲、程序方面：
一、本件原告起訴狀僅列被告為甲○○○保險股份有限公司（下稱甲○○○）一人，
    在起訴狀繕本送達被告甲○○○後，於民國九十三年十月十二日具狀追加被告丁
    ○○，並變更起訴聲明為「確認臺灣臺北地方法院九十二年十一月五日北院錦九
    十二年度執助酉字第四０五六號執行命令所扣押被告丁○○在於被告甲○○○任
    職期間內，每月得支領之各項勞務報酬（包括薪俸、獎金、津貼、補助費、研究
    費等在內）三分之一，在新台幣（下同）九百五十萬元及自八十九年十一月十五
    日起至清償日止，按年息百分之九．八計算之利息，並自九十年五月十六日起至
    清償日止，其逾期在六個月以內者，按上開利率百分之十，逾期超過六個月部分
    ，按上開利率百分之二十計算之違約金及執行費五萬六千零七十五元之債權，自
    九十二年十二月六日起存在。」，被告甲○○○雖不同意，惟原告訴之追加及變
    更與原訴間之主要爭點，既係被告丁○○對被告甲○○○債權存在與否，可認在
    社會生活上屬同一紛爭，且就原訴請求之證據繼續審理，並不妨礙被告之防禦及
    訴訟終結，核於民事訴訟法第二百五十五條第一項第二款、第七款規定相符，原
    告追加被告丁○○及變更起訴聲明，核無不合，應予准許。
二、本件被告丁○○，未於言詞辯論期日到場，核無民事訴訟法第三百八十六條各款
    所列情形，爰依原告之聲請，由其一造辯論而為判決。
乙、實體部分：
一、原告主張：伊對被告丁○○有九百五十萬元及如聲明所示之利息、違約金債權存
    在，業經臺灣嘉義地方法院以九十二年度促字第一一八五二號支付命令確定。伊
    得知被告丁○○任職於被告甲○○○處，且年所得高達四百萬元，遂聲請鈞院執
    行處核發北院錦九十二執助酉字第四０五六號扣押命令以禁止被告丁○○收取對
    被告甲○○○之薪津債權或為其他處分，被告甲○○○亦不得對被告丁○○清償
    。詎被告甲○○○竟聲明異議，並以該公司於禁止命令送達前，對被告丁○○已
    有二百萬元房屋貸款債權，且已符合抵銷適狀予以行使抵銷權。伊依強制執行法
    第一百二十條規定，於該通知送達之翌日起十日內提起本訴。並聲明：確認臺灣
    臺北地方法院九十二年十一月五日北院錦九十二年度執助酉字第四０五六號執行
    命令所扣押被告丁○○在於被告甲○○○任職期間內，每月得支領之各項勞務報
    酬（包括薪俸、獎金、津貼、補助費、研究費等在內）三分之一，在九百五十萬
    元及自八十九年十一月十五日起至清償日止，按年息百分之九．八計算之利息，
    並自九十年五月十六日起至清償日止，其逾期在六個月以內者，按上開利率百分
    之十，逾期超過六個月部分，按上開利率百分之二十計算之違約金及執行費五萬
    六千零七十五元之債權，自九十二年十二月六日起存在。
二、被告甲○○○則以：被告丁○○於九十二年十月十五日及同年十一月五日向伊借
    款六十萬元及一百四十萬元，雖被告丁○○係伊之業務員有薪津債權存在，惟依
    貸款之約定書第八條及第十九條規定，被告丁○○受強制執行時，則對伊之貸款
    債務視為全部到期，經伊主張抵銷後，被告丁○○對伊之薪津債權即告消滅，原
    告請求確認該薪津債權存在，即無理由。並聲明：原告之訴駁回。
三、被告丁○○未於言詞辯論到場，亦未提出書狀作何聲明或陳述。
四、查原告主張其對被告丁○○有九百五十萬元及如聲明所示之利息、違約金等債權
    ，並聲請本院對被告甲○○○核發禁止支付其員工即被告丁○○薪津之執行命令
    等情，既為被告甲○○○所不爭執事項，並有臺灣嘉義地方法院九十二年度促字
    第一一八五二號支付命令、確定證明書及本院九十二十一月五日北院錦九十二執
    助酉字第四０五六號執行命令在卷可參（見本院卷第十頁至第十二頁），並經本
    院調閱前開執行案卷查核屬實（影卷外放），堪信為真實。
五、茲原告起訴請求確認被告間之薪津債權在其對被告丁○○之債權額度內存在，被
    告丁○○並未就原告所主張之事實為爭執，另被告甲○○○則以前開情詞置辯，
    是本件爭點厥為：(一)原告將以被告丁○○為被告，訴請確認其與被告甲○○○間
    之薪津債權存在，是否有確認利益；(二)被告丁○○對被告甲○○○之薪津請求權
    是否因被告甲○○○行使抵銷而消滅，並析述如后：
(一)、按債權人對於第三人之聲明異議認為不實時，得於收受前項通知後十日內向管轄
    法院提起訴訟，並應向執行法院為起訴之證明及將訴訟告知債務人，強制執行法
    第一百二十條第二項定有明文。故如執行債權人依據強制執行法第一百二十條規
    定起訴時，本應僅以第三人為被告，如訴訟告知債務人後，債務人對第三人之爭
    議亦認為不實時，可與執行債權人共同提起之，但如果第三人亦否認債權時，此
    時方應認執行債權人對其有確認利益存在。查，原告起訴確認被告丁○○對被告
    甲○○○有薪津請求權存在，被告甲○○○抗辯被告丁○○對其之薪津請求權已
    因抵銷而消滅，否認被告丁○○對其有薪津請求權存在，則原告自有以被告甲○
    ○○為被告，起訴請求確認被告丁○○對被告甲○○○有薪津請求權存在，固有
    確認之利益。但至於被告丁○○部分，原告並未證明其亦否認被告丁○○對被告
    甲○○○有薪資請求權存在，則原告以被告丁○○為被告，起訴請求確認被告丁
    ○○對被告甲○○○有薪資請求權存在，自無訴之利益，不應准許，應予駁回。
(二)、復按，受債權扣押命令之第三債務人，於扣押後，始對其債權人取得債權者，不
    得以其所取得之債權與受扣押之債權為抵銷，民法第三百四十條固定有明文，惟
    此係關於第三債務人對扣押債權人得行使抵銷為前提之例外規定，據此規定之反
    面解釋，執行法院之禁止命令並不影響第三債務人以扣押時或扣押以前對其債權
    人取得之債權（即主動債權），與受扣押之債權（即被動債權）為抵銷，即使執
    行法院之禁止命令送達時，主動債權未屆清償期，甚且晚於被動債權者亦然。易
    言之，第三債務人非在被動債權之受扣押後，才對債權人（即被動債權人）取得
    債權者，則可不問主動債權及被動債權清償之先後，只要已達到抵銷之適狀時，
    縱使被動債權受扣押後，亦得以主動債權對受扣押後之被動債權主張抵銷。原告
    雖主張被告甲○○○並未依渠等簽訂之約定書第八條約定，事先定合理期間通知
    或催告被告丁○○，故該筆二百萬元債權並未到期，不能主張抵銷云云。然查：
  1.被告丁○○分別於九十二年十月十五日借支六十萬元、同年十一月五日向被告甲
    ○○○借支一百四十萬元，並由被告甲○○○分別匯入被告丁○○開設第一商業
    銀行00000000000號帳戶及臺南區中小企業銀行朴子分行開設之00
    00000000000000帳戶等情，業據被告甲○○○提出約定書、借據
    及存摺明細表在卷可稽（見本院卷第二四頁至第二七頁、第五三頁至第五四頁）
    ，堪信為真實。可見被告甲○○○於九十二年十一月七日收受本院執行處所發前
    開禁止支付命令前，其對被告丁○○早已取得二百萬元債權，堪予認定。
  2.又依據被告二人所簽訂之約定書第八條第四款約定「立約人對貴公司所負一切債
    務，如有受強制執行、假扣押、假處分或其他保全處分，致貴公司有不能受償之
    虞時，經貴公司事先定合理期間通知或催告後，貴公司得視為全部到期，要求立
    約人部分或全部清償」等語，然此部分僅係清償期之屆期約款，並不影響被告甲
    ○○○對被告丁○○之二百萬元債權成立（主動債權），則被告甲○○○依民法
    第三百三十五條第一項規定就二百萬元貸款債權與被告丁○○對其之薪津債權（
    被動債權）為抵銷意思表示，並去函通知被告丁○○，此亦有通知書在卷可參（
    見本院卷第四一頁），則被告甲○○○前開主動債權在被告丁○○前開被動債權
    受扣押前即已存在，扣押之後經通知既已到期，則主、被動債權間已達抵銷適狀
    ，被告甲○○○自得主張法定抵銷甚明，故被告丁○○對被告甲○○○薪津債權
    既經抵銷而不存在。原告以被告丁○○被動債權經扣押時，尚未屆清償期，被告
    甲○○○主張抵銷並不合法云云，即非可採。
六、綜上所述，被告丁○○對被告甲○○○之薪津債權，既因被告甲○○○主張抵銷
    而消滅，則原告主張請求確認被告丁○○對被告甲○○○每月得支領之各項勞務
    報酬之三分之一債權存在，自無理由，應予駁回。
七、本件判決之基礎已臻明確，兩造其餘攻擊防禦方法及舉證，核與判決結果無影響
    ，爰不另一一論述，併此敘明。
八、訴訟費用負擔之依據：民事訴訟法第七十八條。
中　　　華　　　民　　　國　　九十三　　年　　 十二 　　月　　　七　　　日
                              民事第一庭法官  傅中樂
右正本係照原本作成。
如對本判決上訴，須於判決送達後二十日內向本院提出上訴狀。
中　　　華　　　民　　　國　　九十三　　年　　 十二 　　月　　  七  　　日
                                      書記官  袁以明
